【裁判字號】    99,交聲,446
【裁判日期】    990622
【裁判案由】    違反道路交通管理處罰條例聲明異議
【裁判全文】
臺灣士林地方法院交通事件裁定         99年度交聲字第446號
原處分機關  臺北市交通事件裁決所
異  議  人
即受處分人  乙○○
上列異議人即受處分人因違反道路交通管理處罰條例案件，對於
臺北市交通事件裁決所民國99年4 月8 日所為之處分（北市裁罰
字第裁22-A1A238853 號）聲明異議，本院裁定如下：
    主    文
原處分撤銷。
乙○○不罰。
    理    由
一、按法院受理交通事件，準用刑事訴訟法之規定，道路交通管
    理處罰條例第89條前段定有明文，是刑事訴訟法第154 條關
    於「犯罪事實應依證據認定之，無證據不得認定其犯罪事實
    」規定及最高法院40年臺上字第86號判例所揭示「事實之認
    定，應憑證據，如未能發現相當證據，或證據不足以證明，
    自不能以推測或擬制之方法，為裁判基礎。」之旨，於法院
    審理行為人違反道路交通管理處罰條例案件時，當有其適用
    。易言之，法院於審理行為人違反道路交通管理處罰條例案
    件，為事實之認定時，如就原處分機關所認定之行為人違規
    事實尚乏積極證據，或仍有合理之懷疑，而無從確信行為人
    有該當於道路交通管理處罰條例各該處罰條文之構成要件事
    實時，即應依刑事訴訟法上之「罪疑唯輕原則」，作對異議
    人有利之認定。
二、原處分意旨略以：本件異議人即受處分人乙○○於民國99年
    1 月5 日晚間9 時22分，駕駛車牌號碼3125-NT 號自用小客
    車，在臺北市○○○路第2 車道西向南右轉行駛至肇事地點
    時，右側車身與沿第7 車道同向右轉行駛之車號MAO-157 號
    重型機車左側車身碰撞而肇事，經警舉發「在多車道右轉彎
    ，不先駛入外側車道」、「違反道路交通安全規則肇事致人
    受傷」之違規，爰依道路交通管理處罰條例第48條第1 項第
    4 款之規定，裁處罰鍰新臺幣（下同）600 元，並依同條例
    第63條第1項、第61條第3項規定，併計違規點數共4點。
三、聲明異議意旨略以：事故發生時，因伊車輛尚在行駛狀態，
    已有部分即將駛入汀洲路內側第2 車道，為避免後車追撞，
    伊隨即減速停靠路邊，致未能於事故地點標繪車輛位置，當
    晚製作筆錄時，伊身心均處疲累狀態，故未能充分瞭解員警
    之提問，造成陳述內容與實際情形有所出入，直至伊收到違
    規罰單後才發現事故初步分析研判結果與事實不符，主要癥
    結點在於「本人車輛行經事故路口時究竟行駛於哪一車道」
    ，筆錄製作當時，員警問伊「從哪裡來及要駛往何處」，伊
    直覺回答「本人自水源快速道路下師大路匝道（當時行駛於
    內側第2 車道），欲右轉往汀洲路車行地下道方向行駛」，
    然實際情形應是「自水源快速道路下師大路匝道時行駛於第
    2 車道（由內向外計算），進入平面後切換至第5 車道（該
    路段平面部分由內而外共佈設7 個車道，第1 至4 車道為直
    行車道，第5 至7 車道為右轉車道），欲右轉往汀洲路車行
    地下道方向行駛」，是伊行經事故路口時，係行駛於允許右
    轉之第5 車道，並未違反道路交通管理處罰條例之規定。又
    當晚發生事故係因夜間視線昏暗，且右轉彎車輛之右後方乃
    駕駛視線之死角，再加上雙方一時疏於注意所造成，爰此聲
    請事故鑑定釐清事故責任等語。
四、經查，原處分機關係以異議人於交通談話紀錄表中稱：「
    ... 沿師大路高架道西向南右轉行駛第二車道至肇事地點，
    右側車身被撞及沿師大路平面道西向不知何向之MAO-157 號
    普通重型機車不知何部位而肇事... 」，而認異議人有前開
    違規行為，此有臺北市交通事件裁決所裁決書、臺北市政府
    警察局舉發違反道路交通管理事件通知單、臺北市政府警察
    局交通警察大隊99年3 月3 日北市警交大事字第0993058330
    0 號函、道路交通事故初步分析研判表、交通事故談話紀錄
    表可佐（見本院卷第17頁、第23頁、第24頁至第25頁、第26
    頁、第56頁），然：
  (一)證人即本件交通事故之機車駕駛人甲○○於本院證稱：伊於
    99年1 月5 日晚間9 時22分，在臺北市○○路、汀州路附近
    與異議人所駕駛之車輛發生車禍，當時伊搭載伊妹妹在十字
    路口停等紅燈，綠燈後右轉，於右轉時與異議人所駕駛之車
    輛發生車禍，伊等因而人車倒地受有傷害，但因異議人所駕
    駛之車輛原先於紅燈時停放於伊後方，故伊不知異議人之車
    輛當時位在哪一車道上，直到發生車禍後，才知道異議人有
    右轉行為等語（見本院卷第42頁至第43頁），是依其證述之
    內容，尚不能證明異議人有未駛外側車道而右轉彎之違規行
    為。
  (二)另參以道路交通事故現場圖（見本院卷第54頁），可知異議
    人所駕駛之車輛與證人甲○○所騎乘之機車於交通事故發生
    後均已移動位置，尚難確認本件肇事之確切位置，進而推算
    異議人當時行經路線，再觀諸本件肇事車輛之車損狀況（見
    本院卷第8 頁至第9 頁、第64頁至第67頁），均為側邊車身
    輕微摩擦，亦僅得認定車損狀況乃兩車平行擦撞所致，更不
    能據以推認異議人確有右轉彎時未先駛入外側車道之違規行
    為。
  (三)是以，綜合上開證人及證物以析，均無法證明異議人確有在
    多車道右轉彎未先駛入外側車道之違規行為，舉發機關僅以
    異議人先前於交通事故談話紀錄表中陳述當時駕車沿師大高
    架道西向南右轉行駛第2 車道至肇事地點，從而逕為舉發，
    然遍查卷內並無其他證據可供佐證異議人確有上開違規行為
    ，揆諸前開說明，自應為對異議人有利之認定。
五、綜上所述，原處分意旨以異議人違反條例第48條第1 項第4
    款處罰鍰600 元，並依同條例第63條第1 項第1 款、第61條
    第3 項規定，併計違規點數共4 點，尚屬無據，從而，本件
    異議人之異議為有理由，應由本院將原處分機關之處分予以
    撤銷，另諭知異議人不罰。
據上論斷，應依道路交通案件處理辦法第20條前段，裁定如主文
。
中    華    民    國    99    年    6     月    22    日
                        交通法庭法  官  劉育琳
以上正本證明與原本無異。
如不服本裁定應於裁定送達後 5日內向本院提出抗告狀。
                                書記官  朱宮瑩
中    華    民    國    99    年    6     月    22    日

司法院資訊處製作；財團法人民間司法改革基金會備份。
